【裁判字號】    98,重附民,50
【裁判日期】    980831
【裁判案由】    因偽造有價證券案附帶民訴
【裁判全文】
臺灣臺北地方法院刑事附帶民事訴訟判決
原      告  乙○（台灣）商業銀行股份有限公司
法定代理人  甲○○
原      告  台灣大來國際信用卡股份有限公司
法定代理人  戊○○
被      告  丙○○
            丁○○
上列被告等因本院97年度重訴字第8 號詐欺案件，經原告等提起
附帶民事訴訟請求損害賠償，本院判決如下：
    主  文
原告之訴及假執行之聲請均駁回。
    事  實
甲、原告方面：
一、聲明：
    (一)被告應連帶給付原告乙○（台灣）商業銀行股份有限公司
      新臺幣（下同）18,197,331元，並自起訴狀繕本送達翌日
      起至清償日止按週年利率百分之5 計算之利息。
    (二)被告應連帶給付原告台灣大來國際信用卡股份有限公司
      132,345 元，並自起訴狀繕本送達翌日起至清償日止按週
      年利率百分之5 計算之利息。
    (三)原告等均願供擔保請准宣告假執行。
二、陳述：緣被告丁○○為亞歷山大股份有限公司及亞爵國際育
    樂事業股份有限公司之實際負責人（並擔任上開公司之董事
    ），與被告丙○○共同參與經營亞歷山大股份有限公司及亞
    爵國際育樂事業股份有限公司，渠等以其所經營之亞力山大
    健康休閒俱樂部及亞爵會館為名義，分別向原告乙○（台灣
    ）商業銀行及台灣大來國際信用卡股份有限公司申請信用卡
    簽帳服務及信用卡分期付款服務，並與原告簽訂信用卡特約
    商店合約書及分期付款特別約定書，由原告為上開兩家公司
    提供信用卡業務收單及分期付款服務。查被告丁○○及丙○
    ○明知其所經營之亞歷山大公司於民國95年12月底，除向銀
    行借款達95,322,000元外，另透過葉國一分別向葉忠仁等人
    借款餘額已達530,000,000元，累積虧損達557,663,000元，
    當時亞歷山大公司負債比已達97％，足見亞歷山大公司於96
    年初已明顯無繼續經營能力，嗣於96年4月間起，被告等人
    再以亞歷山大及亞爵公司名義陸續向地下錢莊（趙啟東、林
    瀧澤）借款90,000,000元，並支付年息約144％，致使亞歷
    山大及亞爵公司完全陷入無資力狀態，卻仍持續推出促銷活
    動吸收會員會費，並以會員簽刷之信用卡簽帳單（含信用卡
    分期付款）向原告（收單銀行）請款，造成原告等業已依約
    墊付信用卡簽帳款（包含信用卡分期付款）與被告等二人所
    經營之亞歷山大健康俱樂部及亞爵會館，被告等二人卻於同
    年12月無預警宣布停業，導致會員簽刷信用卡繳交會費後無
    法繼續使用服務而透過發卡銀行向原告銀行辦理信用卡扣款
    之手續，致原告受有損害，而被告等二人吸金金額高達
    24,000,000元，其犯行現由鈞院審理中。查被告唐氏姊妹明
    知其所經營之亞力山大休閒俱樂部及亞爵會館早於95年底即
    因負債情形嚴重而隨時處於無法經營之狀態，卻仍持續吸收
    會員，並利用會員簽刷之信用卡簽帳單（含信用卡分期付款
    部分），向原告詐領信用卡刷卡金，導致原告於支付信用卡
    帳款與被告二人所經營之亞歷山大及亞爵公司後，嗣後因該
    公司倒閉而遭持卡人之發卡銀行以服務未履行為由扣回該筆
    款項，分別受有18,197,331元及132,345元之損失，原告自
    得依民法第184條第1項及第185條規定請求損害賠償。。
乙、被告未為任何聲明或陳述，亦未提出任何書狀。
    理  由
一、按因犯罪而受損害之人，於刑事訴訟程序得附帶提起民事訴
    訟，對於被告及依民法負賠償責任之人，請求回復其損害，
    此為刑事訴訟法第487 條第1 項所明定。然其所得請求回復
    之損害，以被訴犯罪事實所生之損害為限，否則縱令得依其
    他事由，提起民事訴訟，亦不得於刑事訴訟程序附帶為此請
    求（最高法院60年台上字第633 號判例參見）。換言之，非
    犯罪之被害人或非因犯罪所生之損害，如提起刑事附帶民事
    訴訟請求賠償，其訴為不合法甚明。次按法院認為原告之訴
    不合法或無理由者，應以判決駁回之，刑事訴訟法第502 條
    第1 項亦定有明文。
二、被告丁○○、丙○○被訴詐欺案件，已由本院於民國98年8
    月31日以97年度重訴字第8 號判決認定被告丁○○、丙○○
    自96年6 月1 日起對於預付型會員為詐欺犯行，然本件原告
    2 人在信用卡使用的法律關係中，乃係屬於「收單機構」，
    而其損害之發生，尚須視持卡人是否「主張爭議款處理」以
    及「仲裁結果」而定，故此等收單機構之損害與被告丁○○
    、丙○○之不作為詐欺行為間，尚無因果關係存在，即不能
    認為原告等乃係詐欺之直接被害人，依照上開說明，原告2
    人之訴，均應予以駁回；至於原告等假執行之聲請，亦失所
    依附，皆應予以駁回。
據上論結，依刑事訴訟法第502 條第1 項，判決如主文。
中    華    民    國    98    年     8    月    31    日
                  刑事第二庭    審判長法  官  劉慧芬
                                      法  官  陳勇松
                                      法  官  江俊彥
以上正本證明與原本無異。
對於本判決如不服，非對刑事判決上訴時不得上訴，並應於送達
後10日內向本院提出上訴狀。
                                      書記官  王聖婷
中    華    民    國    98    年    9     月    1     日


司法院資訊處製作；財團法人民間司法改革基金會備份。
